【裁判字號】    97,消債抗,45
【裁判日期】    980603
【裁判案由】    更生
【裁判全文】
臺灣桃園地方法院民事裁定            97年度消債抗字第45號
抗  告  人  甲○○
上列當事人間聲請更生事件，抗告人對於民國97年10月27日本院
97年度消債更字第172號裁定提起抗告，本院裁定如下：
    主      文
抗告駁回。
抗告程序費用由抗告人負擔。
    理      由
一、抗告意旨略以：抗告人自民國95年12月起如期償還協商款共
    16期，迄至97年3 月24日後因入不敷出而毀諾，每月資金缺
    口達新台幣 (下同)19,562 元，期間內的資金缺口高達312,
    992 元。因抗告人具有職業軍人身份受明文嚴格禁止兼差，
    非如本院所認另有資金來源未如實報告法院，而係以96年4
    月16日變賣汽車所得價金325,000 元墊付16個月以來的資金
    缺口，且原審法院裁定命抗告人具狀說明聲請前二年財產變
    動狀況，抗告人實因負債始末已間隔數年難以證明資金流向
    ，97年8 月13日承審法官亦未詢問聲請人，致無法當庭答覆
    。又抗告人欲誠實面對債務，只求能再給抗告人清償債務及
    生存機會等云云。
二、按「債務人與金融機構協商成立者，不得聲請更生或清算，
    但因不可歸責於己之事由，致履行顯有重大困難者，不在此
    限。」；「本條例施行前，債務人依金融主管機關協調成立
    之中華民國銀行公會會員辦理消費金融案件無擔保債務協商
    機制與金融機構成立之協商，準用前項之規定。」，消費者
    債務清理條例（下稱消債條例）第151 條第5 項、第6 項分
    別定有明文。又「聲請更生或清算不合程式或不備其他要件
    者，法院應以裁定駁回之，但其情形可以補正者，法院應定
    期間先命補正」，復為同條例第8 條所明定。上開條例旨在
    避免債務人任意毀諾已成立之協商，濫用更生或清算之裁判
    上債務清理程序，債務人既已與金融機構協商成立，除因不
    可歸責於己之事由，致履行顯有重大困難者外，如認該協商
    方案履行有其他不適當情形，自仍應再循協商途徑謀求解決
    ，不得逕依消債條例聲請更生。且消債條例更生之規範目的
    ，係在維持債務人基本生活之情況下，於債務人之能力範圍
    內盡力清償債務，非謂債務人得任意利用債務清理程序減輕
    債務。再「法院認為必要時，得定期命債務人據實報告更生
    聲請前二年內財產變動狀況，並對於前條所定事項補充陳述
    、提出關係文件或為其他必要之調查。」、「更生之聲請有
    下列情形之一者，應駁回之：三、債務人經法院通知，無正
    當理由而不到場，或到場而不為真實之陳述，或拒絕提出關
    係文件或為財產變動狀況之報告」，同條例第44條、第46條
    第3 款亦有明文。
三、查本件抗告人聲請更生，主張其毀諾之原因，係因每月收入
    扣除支出後，已不足支應生活費用云云，然抗告人自95年12
    月起至97年3 月10日止，共計16期均如期還款，難謂其收入
    扣除支出已不足支應生活費用。況抗告人對其經濟狀況、家
    庭收支、個人生活必需、薪資收入扣除支出後所剩金額為何
    等情事應知之甚詳，理應於協商時評估可否履行協商條件，
    是抗告人當係於權衡其當時經濟狀況後方簽署協商協議書，
    同意最大債權銀行即臺灣土地銀行股份有限公司之無擔保債
    務還款計畫，且抗告人並未舉證證明其於協商成立後有何經
    濟狀況重大變更，相較抗告人協商時收入與本件聲請時並無
    顯著降低情形，難認有何不可歸責於抗告人之事由，致履行
    協商顯有重大困難之情形而毀諾。再者，縱認協商後有不可
    歸責於抗告人之事由存在，原審法院97年5 月27日裁定命抗
    告人具狀說明更生聲請前二年內財產變動、負債始末及資金
    流向等狀況，且定期於97年8 月13日訊問抗告人及債權人，
    已給予抗告人提出實際財產變動狀況報告及為真實陳述之機
    會，抗告人卻仍未對登記於其名下所有坐落台北市南港區之
    不動產3 筆為說明而未陳報。另抗告人稱係以96年4 月16日
    變賣汽車所得價金325,000 元墊付16個月以來的資金缺口云
    云，經查，就前開變賣汽車所得價金數額，抗告人從原審所
    稱金額180,000 元改稱為325,000 元，並提出契約為佐，勘
    認其就汽車價金數額亦為虛偽之報告，是抗告人於原審時除
    隱匿數筆名下不動產外，亦就汽車價金數額為虛偽之報告，
    原審法院推認抗告人另有資金來源未如實報告法院一節，並
    非妄斷。況最大債權銀行於本院審理中，亦放寬還款時間而
    提出120 期、每期還款金額不到12,000元之條件予抗告人，
    然抗告人仍拒不接受，衡諸抗告人之收入、支出，抗告人之
    拒絕，實難認其有還款之意願。綜上，原審裁定駁回抗告人
    更生之聲請，核無違誤，抗告意旨猶執前詞，指摘原裁定不
    當，求予廢棄另為裁定，為無理由，應予駁回。
四、依消費者債務清理條例第15條，民事訴訟法第495 條之1 第
    1 項、第449 條第1 項、第95條、第78條，裁定如主文。
中    華    民    國    98    年    6     月    3     日
                  民事第一庭審判長法  官  郭琇玲
                                  法  官  范明達
                                  法  官  陳婉玉
以上正本照原本作成。
本裁定不得抗告。
中    華    民    國    98    年    6     月    3     日
                                  書記官  利冠蔚


司法院資訊處製作；財團法人民間司法改革基金會備份。
